臺灣高等法院臺中分院刑事判決　　　　 96年度上訴字第129號
上　訴　人
即　被　告　丙○○
上列上訴人因公共危險等案件，不服臺灣彰化地方法院95年度訴
字第1410號中華民國95年11月15日第一審判決（起訴案號：臺灣
彰化地方法院檢察署95年度偵字第3653號），提起上訴，本院判
決如下：
    主  文
上訴駁回。
    事  實
一、丙○○因與乙○○有土地糾紛，心有未甘，遂於民國（下同
    ）94年12月22日17時許，基於意圖使乙○○受刑事處分之犯
    意，明知乙○○所有坐落彰化縣花壇鄉○○○段之廠房外圍
    附近之土地，係他人所有【(1)彰化縣彰化市○○段581地號
    土地，為許茂盛、許茂瑞、許茂會、許丹鳳、許阿滿等人共
    有；(2)彰化縣花壇鄉○○○段18-3地號土地，則為乙○○所
    有】，地上雜草蔓延叢生，丙○○竟接續在前開2處土地上
    ，以打火機（未扣案）點火燃燒現場撿拾之雜草、雜木，而
    將前揭土地上之雜草、雜木燒燬，火勢並沿蔓生之雜草對外
    擴散延燒，燒及相鄰之同鄉○○○段16、16-1地號土地及兩
    旁之未登錄國有土地，造成其上雜草、雜木燒燬，並使乙○
    ○前述廠房之部分圍牆焦黑，致生公共危險，幸經路人及時
    發現報警處理，始未釀成更大災害。嗣丙○○明知上開火災
    並非乙○○所放火燒燬，為嫁禍乙○○，乃基於誣告之犯意
    ，於翌日（23日）17時許，至彰化縣警察局彰化分局民族路
    派出所報案，向該管警員呂郁適誣指稱：前揭火災事故係乙
    ○○放火，且造成其所有工寮燒燬等不實事項，並對於乙○
    ○提出公共危險之告訴。嗣經警詢問乙○○後，乙○○表示
    火災當時人在國外，並提出該日火災事故地點監視器錄影畫
    面，警員始查悉係丙○○放火，而查獲上情。
二、案經彰化縣警察局彰化分局報請臺灣彰化地方法院檢察署檢
    察官偵查起訴。
    理  由
一、訊據上訴人即被告（下稱被告）丙○○雖矢口否認有上開放
    火燒燬住宅等以外之他人所有物及誣告等犯行，辯稱：上開
    雜草、雜木等物並非伊所放火燒燬，伊在上開雜草裡面睡覺
    ，怎麼可能去放火燒燬，至證人乙○○當時人在國外，不能
    證明伊放火。又94年12月23日下午，伊係去上開派出所報案
    說伊之田地被燒掉，這是合理懷疑，並非誣告云云。惟查（
    一）上開犯罪事實，業據被告於偵查及原審審理時分別供認
    不諱（見偵查卷一第7頁至第8頁、第37頁反面及原審卷第34
    頁至第35頁），核與證人乙○○於偵查及本院審理時結證之
    情節相符（見偵查卷一第8頁、本院卷第87頁至第88頁），
    並有火災現場照片18張、現場位置圖1紙、火災現場監視器
    錄影翻拍之照片22張（觀諸該照片中點燃雜草等物放火之人
    ，確為被告丙○○，此亦據被告於偵查時坦認在卷）等在卷
    可稽（以上均見警卷），並經臺灣彰化地方法院檢察署檢察
    官至現場勘驗屬實，有勘驗筆錄1份及彰化縣彰化市地政事
    務土地複丈成果圖1份、土地登記謄本共4份等附卷可資佐證
    （見偵查卷一第30頁、第225頁至第226頁、第230頁至第236
    頁）。又被告於94年12月23日下午確曾至彰化縣警察局彰化
    分局民族路派出所誣指乙○○放火燒燬上開雜草、雜木等物
    ，涉犯共危險罪，亦據證人即承辦警員呂郁適於偵查時結證
    在卷（見偵查卷一第8頁），並有被告之94年12月23日警詢
    筆錄1份附卷可按（見警卷第1頁至第3頁）。另乙○○確於
    94年11月25日出境，直至95年1月19日始入境，亦有證人乙
    ○○之護照影本1份在卷足憑（見警卷第17頁至第18頁），
    是證人乙○○自不可能於上開時間前往上開處所放火。參以
    被告於原審曾自承稱：「我承認我有放火，我放火是為了讓
    大家知道上開土地是我的。又因為乙○○不承認土地是我的
    ，我才去報案說乙○○放火，是為了使這個案子成立，讓地
    政人員出來解決這件土地糾紛」等情以觀（見原審卷第34
    頁頁至第35頁），益見被告主觀上具有誣告之犯意甚明。（
    二）又查刑法上之放火罪所稱「致生公共危險」者，固採具
    體危險制，然具體危險並不完全以現在已發生實害為必要，
    如行為後客觀上已處於隨時有發生危險之狀態，雖實害尚未
    發生，亦足當之。本件被告放火之處，雜草雜木蔓延叢生，
    且毗鄰證人乙○○所有之廠房，而被告點火後，事實上火勢
    已延燒至廠房圍牆，該圍牆並有被燒焦黑之現象（未達燒燬
    之程度）等情，亦有前揭現場照片足稽，是堪認被告之放火
    行為，客觀上隨時有發生公共危險之狀態，雖未造成具體實
    害，已與放火罪之構成要件該當。（三）至被告所舉之證人
    丁○○於本院審理時結證稱：「（問：起火處是否在國有地
    ？）我當天是會同檢察官去現場勘驗，複丈成果圖有送到地
    檢署。」、「（問：那水溝是屬於誰的？）未登錄土地。」
    、「（問：起火點到何處？燒什麼？）我們只是遵從檢察官
    指示去會勘，不知道起火點。不知道燒什麼。」各等語，經
    核並無法資為有利於被告之證明。（四）綜上所述，足證被
    告上開所辯顯係事後圖卸之詞，不足採信。是罪證明確，其
    犯行堪以認定。又證人戊○○雖經本院合法傳喚而未到庭，
    但因本件事證已臻明確，故並不影響本件事實之認定，併此
    敘明。
二、按被告以外之人於偵查中向檢察官所為之陳述，除顯有不可
    信之情況外，得為證據，刑事訴訟法第159條之1第2項定有
    明文。查現階段刑事訴訟法規定檢察官代表國家偵查犯罪、
    實施公訴，依法其有訊問被告、證人及鑑定人之權，證人、
    鑑定人且須具結，而實務運作時，檢察官偵查中向被告以外
    之人所取得之陳述，原則上均能遵守法律規定，不致違法取
    供，其可信度極高，職是，被告以外之人前於偵查中已具結
    而為證述，除反對該項供述得具有證據能力之一方，已釋明
    「顯有不可信之情況」之理由外，不宜以該證人未能於審判
    中接受他造之反對詰問為由，即遽指該證人於偵查中之陳述
    不具證據能力。本件證人乙○○、呂郁適等2人上開於偵查
    時向檢察官所為之陳述，業經其2人分別具結擔保其陳述內
    容之真實性，且該證人亦未曾提及檢察官在偵查時有不法取
    供之情形，另被告亦未釋明上開供述有顯不可信之情況，是
    本院認該證人之上開陳述，並無顯有不可信之情況，依上開
    規定，自得為證據。
三、又被告行為後，關於刑法第55條牽連犯之規定，業經總統於
    94年2月2日公布廢止，並自95年7月1日起生效，比較新舊法
    律之規定，以修正前之規定（即有牽連犯之規定）對被告較
    為有利，依修正後刑法第2條第1項前段之規定，自應適用行
    為時即修正前刑法第55條之規定適用牽連犯之規定。又修正
    後刑法第74條就緩刑要件及義務固有變更，惟非屬行為可罰
    性之變更，應適用裁判時之法律；另保護管束乃機構外之處
    遇，非屬拘束人身自由之保安處分至明，依修正後刑法第2
    條第2項規定，非拘束人身自由之保安處分，仍適用裁判時
    之法律（最高法院95年度第8次刑事庭會議決議參照），均
    合先說明。
四、核被告所為，係犯刑法第175條第1項之放火燒燬住宅等以外
    之他人所有物罪及同法第169條第1項之誣告罪。又按如數行
    為於同時同地或密切接近之時地實施，侵害同一之法益，各
    行為之獨立性極為薄弱，依一般社會健全觀念，在時間差距
    上，難以強行分開，在刑法評價上，以視為數個舉動之接續
    施行，合為包括之一行為予以評價，較為合理，則屬接續犯
    ，而為包括之一罪（最高法院86年臺上字第3295號判例參照
    ），本件被告在前揭毗鄰土地之2處放火之行為，係利用同
    一機會，在同一時段，本於單一犯意接續進行侵害同一法益
    ，以實現同一犯罪構成要件之單一行為，各行為之獨立性極
    為薄弱，依一般社會健全觀念，在時間差距上，難以強行分
    開，為接續犯，係實質上一罪，故僅論以一放火燒燬住宅等
    以外之他人所有物罪。至被告放火之目的在藉此誣告乙○○
    受刑事追訴處罰，故其所犯之上開2罪間具有方法、結果之
    牽連犯關係，應依修正前刑法第55條牽連犯之規定從一重之
    放火燒燬住宅等以外之他人所有物罪處斷。另起訴書事實欄
    固認被告放火燒燬之標的尚及於證人乙○○所有之廠房圍牆
    ，惟自上開現場照片觀之，該圍牆雖因受火波及而有燻黑之
    情形，然尚未喪失主要構成部分之效用而達「燒燬」之程度
    ，故此部分不成立本罪，附此說明。原審調查後，適用刑法
    第2條第1項前段、第175條第1項、第169條第1項、第74條第
    1項第1款、第93條第1項、修正前刑法第55條，並審酌被告
    因與證人乙○○有土地糾紛而犯本案之動機，其所為導致他
    人財產有遭祝融肆虐之虞，且事後又向警員誣指他人犯罪，
    惡性非輕，惟姑念被告放火所燒燬者主要係土地上之雜草、
    雜木，兼以被告犯罪後於原審審理時坦認犯行，有認錯悔過
    之意，暨考量其犯罪之目的、手段、智識程度等一切情狀，
    量處被告有期徒刑1年4月。又以被告前未曾因故意犯罪而受
    有期徒刑以上刑之宣告，有台灣高等法院被告全國前案紀錄
    表足按，其因一時失慮，致罹刑典，事後於原審已坦承犯行
    ，足見其尚具悔意，其經此刑之宣告後，應知警惕而無再犯
    之虞，認上開所宣告之刑以暫不執行為當，故並依修正後刑
    法第74條第1項第1款之規定宣告緩刑4年，並參酌被告以放
    火、誣告等手段為解決其與他人土地糾紛之方法，顯見其法
    治觀念薄弱，故併依修正後刑法第93條第1項之規定，諭知
    被告於緩刑期間付保護管束，以啟自新。另說明被告用以犯
    案之前述打火機1個，並未扣案，為免將來執行困難，故不
    予宣告沒收，認事用法核無違誤，量刑亦妥適。被告上訴意
    旨否認犯罪，並無理由，應予駁回。
五、據上論結，應依刑事訴訟法第368條，判決如主文。
本案經檢察官甲○○到庭執行職務。
中　　華　　民　　國　　96　　年　　2 　　月　　13　　日
            刑事第八庭  審判長法  官  羅  得  村
                              法  官  陳  宏  卿
                              法  官  劉  榮  服
上列正本證明與原本無異。
如不服本判決應於收受送達後十日內向本院提出上訴書狀，其未
敘述上訴之理由者並得於提起上訴後十日內向本院補提理由書（
均須按他造當事人之人數附繕本）。
                              書記官  周  巧  屏
中　　華　　民　　國　　96　　年　　2 　　月　　14　　日
附錄本案論罪科刑法條全文：
中華民國刑法第175條第1項：
放火燒燬前二條以外之他人所有物，致生公共危險者，處 1 年以
上 7 年以下有期徒刑。
中華民國刑法第169條第1項：
意圖他人受刑事或懲戒處分，向該管公務員誣告者，處 7 年以下
有期徒刑。
